最高法院刑事判決　　　　　　九十六年度台上字第六八三八號
上　訴　人　甲○○
　　　　　　　　　　弄13號13樓
選任辯護人　周承武律師
上列上訴人因違反貪污治罪條例案件，不服國防部最高軍事法院
中華民國九十六年七月四日上訴審判決（九十六年度上訴字第一
號，起訴案號：國防部高等軍事法院檢察署九十五年偵字第三七
號），提起上訴，本院判決如下：
    主  文
上訴駁回。
    理  由
按當事人不服最高軍事法院宣告有期徒刑以上之上訴判決者，僅
得以判決違背法令為理由，向最高法院提起上訴。此觀軍事審判
法第一百八十一條第四項之規定自明。是提起上揭上訴，應以原
判決違背法令為理由，係屬法定要件。如果上訴理由書狀並未依
據卷內訴訟資料，具體指摘原判決不適用何種法則或如何適用不
當，或所指摘原判決違法情事，顯與法律規定得為向本院上訴理
由之違法情形，不相適合時，均應認其上訴為違背法律上之程式
，予以駁回。本件上訴人甲○○上訴意旨略稱：上訴人因一時利
令智昏，行為偏差，侵占同單位同仁之夜點費、誤餐費，致觸犯
貪污治罪條例之罪，惟計算侵占之金額僅區區新台幣（下同）五
千八百五十元，且已於偵查中自白犯行，並將所侵占之款項返還
被害人，雖觸犯貪污治罪條例之侵占職務上持有之非公用私有財
物罪，然情輕法重。上訴人原為預備軍官，於民國七十六年間自
願留營，服務軍旅二十年，已娶妻生子，平日表現良好，獲獎無
數，倘受褫奪公權，將喪失公職人員身分，影響權益至鉅。貪污
治罪條例第十七條規定「犯本條例之罪，宣告有期徒刑以上之刑
者，並宣告褫奪公權」，顯然有違刑法第五十七條之規定。且現
代刑法係著重於犯人惡性之改善，期其適應社會生活，原審未予
審酌上情，致未依刑法第五十九條規定，對上訴人酌減其刑，即
未對上訴人量處一年以下有期徒刑，並免予褫奪公權之宣告。原
判決有量刑過重，適用法律不當之違法等語。
惟查原判決認定上訴人有原判決事實欄所載之犯行，並以上訴人
所犯偽造印文罪與依據法令從事公務之人員侵占職務上持有之非
公用私有財物罪，有方法、結果之牽連犯關係，依修正前刑法牽
連犯規定，應從一重處斷，因而撤銷國防部高等軍事法院不當之
初審判決，改判依修正前刑法連續犯、牽連犯規定，從一重論處
罪刑，即判決上訴人連續依據法令從事公務之人員，侵占職務上
持有之非公用私有財物，處有期徒刑一年六月，緩刑二年，褫奪
公權一年，已詳予明所依憑認定之證據及理由。就量刑部分，
並說明：上訴人犯貪污治罪條例第六條第一項第三款之侵占職務
上持有之非公用財物罪，為連續犯，應依法加重其刑，其在偵查
中自白，並將侵占所得錢款繳交償還被害人，合依同條例第八條
第二項前段規定減輕其刑，又其侵占之錢款計為五千八百五十元
，情節尚屬輕徵，所得財物在五萬元以下，合依同條例第十二條
規定遞予減輕其刑，並依法先加重其刑後再遞予減輕其刑。審酌
上訴人身為國軍軍官，並承辦經費結報職務，明知應恪遵法令規
定，竟因個人理財失當，而萌不法所有意圖，侵占代同仁領取之
款項，雖侵占金額不高，造成損害尚屬輕微，然已損害官箴，惟
念其案發後已將所侵占款項繳交償還被害人，並坦承犯行，深表
悔悟等情狀，於依法為加重及遞予減輕其刑後，應科以有期徒刑
一年六月，緩刑二年，並依貪污治罪條例第十七條規定，宣告褫
奪公權一年等理由綦詳。按貪污治罪條例乃刑法之特別法，應優
先於刑法而為適用。原審審酌上訴人犯罪情狀，認上訴人所犯本
件犯罪，除合乎上揭規定，得遞予減輕其刑外，客觀上尚無犯罪
之情狀顯可憫恕之情形，因而未依刑法第五十九條規定，減輕其
刑，又以上訴人受本件罪刑宣告，合依貪污治罪條例第十七條規
定宣告褫奪公權，而依法併予宣告褫奪公權一年。原判決對上訴
人所量處之刑罰又屬低度，且依法併予宣告緩刑二年。自無上訴
意旨指摘之量刑過重、適用法律不當等違法情形。上訴意旨所為
指摘，核與法律規定得為上訴理由之違法情形不相適合。其上訴
違背法律上之程式，應予駁回。
據上論結，應依軍事審判法第二百零六條第一項，刑事訴訟法第
三百九十五條前段，判決如主文。
中　　華　　民　　國　九十六　年　 十二　 月　　六　　日
                      最高法院刑事第八庭
                          審判長法官  陳　正　庸
                                法官  賴　忠　星
                                法官  林　開　任
                                法官  宋　　　祺
                                法官  李　英　勇
      本件正本證明與原本無異
                                      書  記  官
中　　華　　民　　國　九十六　年　 十二 　月　 十二 　日
                                                      V
